臺灣宜蘭地方法院刑事宣示判決筆錄
110年度訴字第304號
公  訴  人  臺灣宜蘭地方檢察署檢察官
被      告  裴郁琪



選任辯護人  賴成維律師

上列被告因違反洗錢防制法等案件，經檢察官提起公訴（110年
度偵字第76號），被告於本院準備程序進行中，就被訴事實為有
罪之陳述，經本院合議庭裁定由受命法官獨任改依簡式程序審理
，復經檢察官聲請於審判外進行協商程序，本院認為適當改依協
商程序而為判決，並於中華民國110年11月11日上午11時在本院
刑事第五法庭宣示判決，出席職員如下：
                                          法  官  游皓婷
                                          書記官  李惠茹
                                          通  譯  陳盈如

法官起立朗讀判決主文、犯罪事實要旨、處罰條文，及告以上訴
限制、期間並提出上訴狀之法院，且諭知記載其內容：
一、主  文：
    乙○○共同犯洗錢防制法第十四條第一項洗錢罪，處有期徒刑
    參月，併科罰金新臺幣壹萬元，罰金如易服勞役，以新臺幣
    壹仟元折算壹日。
二、犯罪事實要旨：
    乙○○與真實姓名年籍不詳之詐騙集團成員（無證據足認有3人
    以上或成員中有未滿18歲之人），共同意圖為自己不法之所
    有，基於詐欺取財、掩飾或隱匿特定犯罪所得之來源及去向之
    洗錢犯意聯絡，先於民國109年5月4日1時許，在宜蘭縣羅東
    鎮某統一便利商店，以店到店之方式，將其申設之中國信託
    商業銀行000-000000000000號帳戶（下稱中國信託帳戶）存
    摺提供予詐騙集團成員，再推由某真實姓名年籍不詳之詐騙集
    團成員，於109年4月27日9時、4月29日9時、4月30日9時、5
    月4日10時許，冒充甲○○之姪媳婦，撥打電話向甲○○佯稱急
    需用款，將於109年5月4日15時將款項返還云云，致甲○○陷
    於錯誤，依詐騙集團成員指示，於110年5月4日12時10分許
    ，至新北市○○區○○街00號淡水區農會信用部新興分部臨櫃匯
    款新臺幣(下同)48萬元至乙○○上開中國信託帳戶，乙○○隨即
    於同日13時30分、35分、37分在宜蘭縣○○鎮○○○路000號中國
    信託商業銀行羅東分行，自其中國信託帳戶以臨櫃及自動櫃
    員機分別提領38萬元、3萬元、6萬2千元（共計47萬8千元）
    ，並將上開款項交付予某真實姓名年籍不詳之詐騙集團成員，
    以此方式製造金流斷點，致無從追查前揭犯罪所得之去向，而
    隱匿該罪所得。嗣甲○○發覺有異而報警處理，經警循線查悉上
    情。
三、處罰條文：
    洗錢防制法第14條第1項、第16條第2項，刑法第28條、第33
    9條第1項、第55條前段、第42條第3項。 
四、附記事項：
㈠按犯洗錢防制法第14條之罪，其所移轉、變更、掩飾、隱匿、
  收受、取得、持有、使用之財物或財產上利益，沒收之；犯第
  15條之罪，其所收受、持有、使用之財物或財產上利益，亦同
  ，洗錢防制法第18條第1項定有明文。惟因洗錢行為之標的是
  否限於行為人者始得宣告沒收，法無明文，是倘法條未規定「
  不問屬於犯罪行為人與否均沒收」時，自仍以屬於被告所有者
  為限，始應予沒收。次按宣告前二條之沒收或追徵，有過苛之
  虞、欠缺刑法上之重要性、犯罪所得價值低微，或為維持受宣
  告人生活條件之必要者，得不宣告或酌減之，刑法第38條之2
  第2項訂有明文。刑法、刑法施行法相關沒收條文，將沒收訂
  為「刑罰」、「保安處分」以外之法律效果，而實際上，沒收
  仍有懲罰之效果，屬於干預財產權之處分，應遵守比例原則及
  過渡禁止原則，是於刑法第38條之2第2項規定沒收有過苛之虞
  、欠缺刑法上之重要性、犯罪所得價值低微，或為維持受宣告
  人生活條件之必要者，得不宣告或酌減之，賦予法官在個案情
  節上，審酌宣告沒收將過於嚴苛而有不合理之情形，得不予宣
  告沒收，以資衡平，是本院認上開洗錢防制法第18條第1項之
  沒收規定，亦應有刑法第38條之2第2項規定之適用。查，被告
  自上開帳戶提領共47萬2千元，並將上開款項交予某真實姓名年
  籍不詳之詐騙集團成員後，難認被告就此等款項具有事實上之
  管領處分權限，參酌上開所述，自無從就此部分，依洗錢防制
  法第18條第1項宣告沒收。至其帳戶內固尚有8千元為告訴人甲
  ○○匯入之款項，然被告已與告訴人甲○○調解成立，並約定以附
  表所示方式償還附表所示金額，有本院調解筆錄在卷可考（見
  本院卷第55頁至第56頁），且已於110年9月30日匯款1萬元予
  告訴人甲○○，業據證人甲○○證述在卷（見本院卷第82頁），足
  見被告已清償告訴人甲○○較高之金額，已達到沒收制度剝奪其
  犯罪所得之立法目的，如在本案另沒收上揭犯罪所得，將使其
  承受過度之不利益，顯屬過苛，亦有礙前開調解之履行，爰依
  刑法第38條之2第2項之規定，不予宣告沒收。
㈡按供犯罪所用、犯罪預備之物或犯罪所生之物，屬於犯罪行為
  人者，得沒收之，刑法第38條第2項前段定有明文。查本案詐
  騙款項匯入之帳戶存摺、提款卡，係被告所有供其領取本案詐
  騙款項所用之物，業據其於警詢時供述明確（見警卷第3頁）
  ，惟審酌上開存摺、提款卡並未扣案，且帳戶所有人可透過掛
  失、補發之程序將原有之存摺、提款卡作廢，是若宣告沒收亦
  無助於犯罪預防之目的，堪認無刑法上之重要性，又非違禁物
  ，依刑法第38條之2第2項規定，不予宣告沒收。
㈢按共同正犯犯罪所得之沒收或追徵，應就各人所分得之數為之
  。又所謂各人「所分得」之數，係指各人「對犯罪所得有事實
  上之處分權限」而言，其各成員有無犯罪所得、所得數額，係
  關於沒收、追繳或追徵標的犯罪所得範圍之認定，雖非屬犯罪
  事實有無之認定，不適用「嚴格證明法則」，無須證明至毫無
  合理懷疑之確信程度，事實審法院仍應視具體個案之實際情形
  ，於各共同正犯有無犯罪所得，或犯罪所得多寡，綜合卷證資
  料及調查結果，依自由證明程序釋明其合理之依據而為認定，
  倘若共同正犯各成員內部間，對於不法利得分配明確時，應依
  各人實際分配所得宣告沒收；若共同正犯成員對不法所得並無
  處分權限，與其他成員亦無事實上之共同處分權限者，自不予
  諭知沒收；然若共同正犯各成員對於不法利得享有共同處分權
  限時，則仍應負共同沒收之責。（最高法院106年度台上字第5
  39號判決意旨可資參照）。查被告未因本案犯行取得任何報酬
  ，業據其於偵查中供述明確（見偵卷第48頁），自無庸對其宣
  告沒收或追徵犯罪所得。此外，亦無證據證明被告與其他詐騙
  集團成員就其他詐騙集團成員所取得告訴人甲○○之贓款享有共
  同處分權，亦無從宣告沒收，附此敘明。
五、協商判決除有刑事訴訟法第455條之4第1項第1款於本訊問程
    序終結前，被告撤銷協商合意或檢察官撤回協商聲請者；第
    2款被告協商之意思非出於自由意志者；第4款被告所犯之罪
    非第455條之2第1項所定得以聲請協商判決者；第6款被告有
    其他較重之裁判上一罪之犯罪事實者；第7款法院認應諭知
    免刑或免訴、不受理者情形之一，及違反同條第2項「法院
    應於協商合意範圍內為判決；法院為協商判決所科之刑，以
    宣告緩刑或2年以下有期徒刑、拘役或罰金為限」之規定者
    外，檢察官與被告均不得上訴。
六、如有前項得上訴之情形，得自收受宣示判決筆錄送達之日起
    20日內，向本院提出上訴書狀，上訴於第二審法院。
本案經檢察官曾尚琳提起公訴，檢察官林禹宏到庭執行職務。
中　　華　　民　　國　 110　  年　 11　　月　   11　　日
                  刑事第四庭  法  官  游皓婷
以上正本證明與原本無異。
                              書記官　李惠茹
中　　華　　民　　國　　110 　年　　11　　月　　11　　日
附錄本案論罪科刑法條：
洗錢防制法第14條
有第二條各款所列洗錢行為者，處7年以下有期徒刑，併科新臺
幣5百萬元以下罰金。
前項之未遂犯罰之。
前二項情形，不得科以超過其特定犯罪所定最重本刑之刑。

附表：
告訴人 給付金額、期限、方式 甲○○ (一)被告應給付告訴人新臺幣（下同）48萬元。 (二)給付時間：應於民國110年9月30日前給付第一期款項1萬元，剩餘款項分期於每月30日前給付8千元，至全部分期款項清償為止，如有一期未給付，視為全部到期。 (三)給付方式：匯款至告訴人淡水區農會帳號00000000000000號帳戶（戶名：甲○○）。